【裁判字號】    97,交聲,440
【裁判日期】    980123
【裁判案由】    聲明異議
【裁判全文】
臺灣屏東地方法院交通事件裁定         97年度交聲字第440號
原處分機關  交通部公路總局高雄區監理所屏東監理站
異  議  人
即受處分人  甲○○
上列受處分人因違反道路交通管理處罰條例事件，對於交通部公
路總局高雄區監理所屏東監理站民國97年10月27日所為之處分（
原處分：屏監違字第裁82-C00000000號）聲明異議，本院裁定如
下：
    主  文
異議駁回。
    理  由
一、異議意旨略以：伊前經警舉發於民國97年7 月14日晚上8 時
    許，駕駛車牌號碼6995-MJ 號自用小客車，自台北縣金山鄉
    往萬里鄉方向行駛，行經台北縣萬里鄉台二線與頂社路交岔
    路口時，有闖紅燈之違規行為；嗣數次提出申訴，卻未獲回
    應，伊認申訴過程中，警政單位有球員兼裁判之嫌。另於97
    年10月28日，曾向潘孟安立法委員屏東服務處陳情，經立法
    委員台北助理聯絡會同交通部公路總局、台北縣政府警察局
    金山分局等機關單位，於同年11月4 日至現場勘查，伊為免
    耽誤學生課業而未到場，後立法委員辦公室雖覆稱：勘查結
    果顯示該處彎道非如異議人繪圖所示呈大幅彎曲，且經模擬
    行車路線，員警能清楚見及號誌燈號轉換，異議人確實可能
    對於路況不熟而不慎闖越紅燈等語；然上開回函所指之會勘
    處與伊繪示地點不同，伊為免遭誤會不願認錯，始未多加反
    駁；又裁決書、舉發違反道路交通管理事件通知單上關於舉
    發單位、違規地點之登載有異，亦引人質疑云云。
二、按汽車駕駛人，行經有燈光號誌管制之交岔路口闖紅燈者，
    處新台幣（下同）1,800 以上5,400 元以下罰鍰；汽車駕駛
    人有第53條之情形者，除依原條款處罰鍰外，並予記違規點
    數3 點，道路交通管理處罰條例第53條第1 項、第63條第1
    項第3 款分別定有明文。
三、經查：
（一）異議人即受處分人於上開時間，駕駛前揭自用小客車自台
      北縣金山鄉往萬里鄉行駛，行經上開路口，面對紅燈仍穿
      越路口，嗣為警攔停等情，業據證人即台北縣政府警察局
      金山分局石門分駐所巡佐林健新陳述明確（參本院卷第36
      頁）。因證人林健新同時證稱：異議人經攔停後，隨即表
      示因自外地前往該處遊玩，適在找尋住宿旅館之際，又對
      該路況不熟悉，而疏未注意交通號誌等語；異議人亦自承
      ：伊為外地人，僅曾於66年12月月初，自高雄師範大學畢
      業旅行之際行經該處等語；倘異議人未曾如證人林健新所
      述，曾向其表示因自外地遊訪，不熟悉當地路況，始誤闖
      紅燈；則證人林健新當無從知悉異議人是否為當地人，或
      對於該處路況是否熟稔。復觀諸卷附照片（參本院卷第31
      至34頁），所示道路、路旁景物、店家及其間相對位置，
      均與員警繪製之現場圖說相符（參本院卷第35頁）；且依
      上開照片所示影像，員警值勤時站立之位置，確可清楚直
      接辨識台二線與台北縣萬里鄉○○村○○路○○路口處之
      號誌燈燈號，並無異議人所稱因舉發地點彎道曲率甚大，
      員警未能直接目視其行向號誌燈之狀況；是異議人此部分
      辯詞，尚無可採。
（二）再者，員警稽查違反交通法規之各種違規行為，本有不同
      之執行方法；就超速或酒醉駕車等類型之違規行為，固須
      輔以科學工具量測行車速度、血液或吐氣中所含酒精濃度
      ，始得判定；然就闖紅燈而言，應由執行交通勤務之員警
      以目視方式，即可確定；又闖越紅燈之違規行為，本質上
      具高度危險性，發生時間甚短，屬稍縱即逝之違規行為，
      尚難強令員警於每次舉發闖紅燈之違規行為時，均須另輔
      以其他證據。此在數量龐大且突發狀況較多之交通事件中
      尤然，不因未經拍照存證或其他科學方法舉證而有異。查
      本件員警執行勤務地點夜間有照明、路況良好，其發現異
      議人違規之際（即97年7 月14日晚上8 時57分許），該日
      無雨之事實，業據證人林健新陳述明確（參本院卷第35至
      36頁），並有上開現場照片、現場圖及97年台北氣象站逐
      日雨量資料在卷可證；是員警在光線良好之情形下執行交
      通勤務，心神專注於辨識號誌燈號運作情形及於紅燈亮啟
      時，闖越通過之車輛，應不至於辨識錯誤；即以異議人違
      規當時之情況及經驗法則，已足能補強員警執行勤務之際
      ，依法舉發之正確性。參以證人林健新與異議人既不相識
      ，亦無怨隙，衡情無設詞攀誣異議人之必要，其依法舉發
      係本於職責所為，且執行公務本身即受行政懲處責任之監
      督，本件亦無證據證明有證人林健新捏造事實、違法取締
      之情事，益徵其所陳上開舉發過程，應可採信，異議人駕
      駛上開自用小客車闖紅燈之違規事實，應可認定。
（三）又本件經異議人委託之潘孟安立法委員國會辦公室人員聯
      絡交通部公路總局、台北縣政府警察局金山分局後，嗣經
      上開機關、單位派員至舉發地點會同勘查並模擬行車路線
      後，咸認異議人確實可能因不熟悉路況，而闖越紅燈；且
      異議人所繪現場圖與現場實際舉發地點頗有出入，彎道亦
      非於異議人所稱呈現大幅彎曲；路口號誌燈為2 時相號誌
      燈，交岔路口各號誌燈燈號與直角對應之號誌燈燈號係同
      步變換，執行勤務員警站立位置可清楚見及號誌燈燈號轉
      換情形等情，業據證人林健新陳述明確（參本院卷第36頁
      第18至22行），核與台北縣政府警察局北縣警交字第0970
      161194號函文及潘孟安立法委員國會辦公室覆文內容（參
      本院卷第18頁），均相符合。異議人既因自身因素未參與
      上開現場會勘，又以其供承：自66年12月後，僅於97年7
      月14日及翌日短時間經過，又係首次開車行經上開路段，
      當時沿路甚暗等語（見聲明異議狀及本院卷第12頁附件1
      陳述書狀）；足見異議人除本件遭警舉發違規之短暫期間
      外，僅曾於30餘年前遊經本件舉發地點，顯然對於該處路
      況甚不瞭解；且就異議人上開供述可知，當時該路段雖有
      照明，使執行交通勤務之員警得以清楚辨識燈號；然該照
      明設備對於異議人個人之感官知覺而言，猶屬昏暗；則在
      異議人不熟悉路況，自身視線不明，僅短暫行經該舉發地
      點之情況下，不僅能否能正確判別號誌燈燈號饒有疑義，
      其記憶亦非無違誤之可能；是異議人所述舉發地點及繪製
      之現場圖，能否採信，殊堪研求。再參諸現場照片所示（
      參本院卷第32至34頁），鄰近舉發地點之便利超商，應係
      全家便利商店，而非異議人陳稱之7-ELEVEN便利商店，益
      徵異議人辯稱：因路過舉發地點3 次，而對於該路段有所
      熟悉云云，委難採信；另其於遊返後，業經3 月餘後，僅
      憑個人印象、感知所繪製之彎道圖示（見異狀附件1 所載
      日期及標記「※」之附註說明），更無法遽認與事實相符
      。復衡以異議人自陳：台北縣金山鄉屬溫泉區，住宿價格
      甚高，遂行往台北縣萬里鄉，因接近市區，乃放慢速度，
      注意廣告等語（見聲明異議狀附件1） ；則異議人駕駛汽
      車時，已然分心觀看尋查沿路街道旁有無設置、張貼相關
      提供住宿之廣告，並未專心注意車行前方；益徵其關於關
      於前方號誌燈燈號之運作、轉換情況乙節，所為辯詞之可
      信度，顯不若專心於辨識號誌燈號運作情形，以執行勤務
      、取締交通違規之證人林健新之證言。
四、綜上所述，異議人駕駛汽車，行經有燈光號誌管制之交岔路
    口闖紅燈之違規事實應堪認定。原處分機關依首揭規定裁處
    ，於法並無不合。本件異議為無理由，應予駁回。
中    華    民    國    98    年    1     月    23    日
                  交通法庭      法  官  戴韻玲
以上正本證明與原本無異。
如不服本裁定應於收受送達後5 日內向本院提出抗告書狀敘述抗
告之理由抗告於臺灣高等法院高雄分院。
中    華    民    國    98    年    2     月    2     日
                                書記官  蔡語珊


司法院資訊處製作；財團法人民間司法改革基金會備份。
